最高法院刑事判決　　　　　　　　　 111年度台上字第2520號
上　訴　人　徐冠宇
上列上訴人因違反組織犯罪防制條例等罪案件，不服臺灣高等法
院中華民國111年 1月25日第二審判決（109年度上訴字第3503號
，追加起訴案號：臺灣士林地方檢察署109年度偵緝字第423號）
，提起上訴，本院判決如下：
    主  文
上訴駁回。
    理  由
壹、私行拘禁及參與犯罪組織（原判決事實欄、之㈠）部分
    ：
一、按刑事訴訟法第377 條規定，上訴於第三審法院，非以判決
    違背法令為理由，不得為之。是提起第三審上訴，應以原判
    決違背法令為理由，係屬法定要件。如果上訴理由書狀並未
    依據卷內訴訟資料，具體指摘原判決不適用何種法則或如何
    適用不當，或所指摘原判決違法情事，顯與法律規定得為第
    三審上訴理由之違法情形，不相適合時，均應認其上訴為違
    背法律上之程式，予以駁回。
二、本件原審審理結果，認定上訴人徐冠宇有其事實欄（下稱事
    實欄）一、二之㈠相關所載之妨害自由、違反組織犯罪防制
    條例各犯行明確，因而維持第一審部分變更檢察官起訴法條
    ，依想像競合犯，從一重論處上訴人共同犯私行拘禁罪刑、
    參與犯罪組織罪刑之判決，駁回檢察官及其該部分在第二審
    之上訴，已載敘其調查證據之結果及憑以認定各該犯罪事實
    之心證理由，就上訴人否認參與犯罪組織之供詞及所辯，認
    非可採，亦依調查所得證據予以論述指駁，所為論列說明，
    有卷存資料可資覆按，自不容任意指為違法。
三、上訴意旨略以：㈠上訴人參與犯罪組織情節輕微，原判決未
    說明何以無組織犯罪防制條例第3條第1項但書規定減免其刑
    之適用，有理由不備之違失。㈡原判決認本件依司法院釋字
    第 775號解釋意旨審酌後，裁量不依累犯規定加重最低本刑
    ，但仍加重最高度刑，是否符合上開解釋意旨，已非無疑，
    且與第一審同時加重最高度及最低度本刑有異，竟未說明理
    由，仍維持第一審所科處之刑，有違不利益變更禁止原則，
    並有裁量濫用及理由不備之違法。
四、受徒刑之執行完畢，或一部之執行而赦免後，5 年以內故意
    再犯有期徒刑以上之罪者，為累犯，加重本刑至二分之一；
    有期徒刑或罰金加減者，其最高度及最低度同加減之，刑法
    第47條第1項、第67條分別定有明文。而關於刑法第47條第1
    項累犯加重本刑之規定，依司法院釋字第775 號解釋意旨，
    不生違反憲法一行為不二罰原則之問題，並未宣告刑法累犯
    規定全部違憲而失效，祗在法院認為依個案情節應量處最低
    法定刑，又無法適用刑法第59條酌量減輕其刑時，始得依該
    解釋意旨裁量不予加重「最低本刑」。至於「最高本刑」是
    否加重，該解釋既未詳予指明，則事實審法院循該解釋之精
    神，審酌個案犯罪情節，裁量不予加重，或逕依刑法第47條
    第1 項規定仍予加重，均與上開解釋意旨無違。原判決說明
    上訴人就上開各犯行符合累犯要件，審酌所犯情節，依司法
    院釋字第775號解釋意旨及刑法第47條第1項規定，裁量不予
    加重最低本刑，僅加重最高本刑等旨，尚難遽指為違法。
五、刑之量定，係實體法上賦予法院得依職權自由裁量之事項，
    苟已以行為人之責任為基礎，並斟酌刑法第57條各款所列情
    狀，在法定刑度內，酌量科刑，無偏執一端，致明顯失出失
    入情形，即不得任意指摘為違法，以為第三審上訴之理由。
    原判決就上訴人所犯上揭各罪，已綜合審酌刑法第57條科刑
    等一切情狀，均依刑法第47條第 1項規定加重最高本刑後，
    在罪責原則下適正行使其量刑之裁量權，維持第一審判決所
    示各罪刑之量定，核其量定之刑罰，已兼顧相關有利與不利
    之科刑資料，客觀上並未逾越法定刑度，亦與罪刑相當原則
    無悖，核屬事實審法院量刑職權之適法行使，難認有濫用其
    裁量權限之違法情形。又㈠原判決並未減縮或輕於第一審判
    決認定之事實，且就所犯前揭各罪，均非完全不依累犯規定
    加重其刑，既係維持第一審上訴人部分科刑之判決，相同第
    一審之刑罰量定，自無所指違反刑事訴訟法第 370條不利益
    變更禁止原則之可言。㈡參與犯罪組織情節輕微者，得減輕
    或免除其刑，固為組織犯罪防制條例第3條第1項但書所明定
    ，惟適用與否，法院本屬有權斟酌決定，若未認定有該得減
    輕或免除其刑事由，縱未特予論列說明，難謂有何違法。原
    判決依審理結果，依其認事用法之職權行使，認無從適用前
    述規定減輕或免除其刑，未贅述理由，於結果並無影響，究
    與判決理由不備之違法情形有間。
六、依上所述，上訴意旨無非單純就前述量刑裁量權之合法行使
    ，徒以自己說詞，任意指為違法，難謂已符合首揭法定之上
    訴要件，應認其私行拘禁、參與犯罪組織部分之上訴為不合
    法律上之程式，予以駁回。上開得上訴第三審部分之上訴，
    既從程序上予以駁回，則與相關私行拘禁有裁判上一罪關係
    之強制罪部分之上訴，係相同於第一審論以刑法第 304條之
    罪，核屬刑事訴訟法第376 條第1項第1款所列不得上訴於第
    三審法院之案件，自亦無從為實體上之審判，應併從程序上
    駁回。
貳、恐嚇及毀損罪（事實欄之㈡⒈）部分：
一、按刑事訴訟法第376條第1項各款所規定之案件，經第二審判
    決者，除第二審法院係撤銷第一審法院所為無罪、免訴、不
    受理或管轄錯誤之判決，並諭知有罪之判決，被告或得為被
    告利益上訴之人得提起上訴外，其餘均不得上訴於第三審法
    院，為該條項所明定。
二、上訴人另犯恐嚇及毀損罪，原判決係相同於第一審論以刑法
    第305 條、第354條罪刑，核屬刑事訴訟法第376條第1項第1
    款之案件。依首開說明，既經第二審判決，自不得上訴於第
    三審法院，上訴人一併提起上訴，顯為法所不許，應併予駁
    回。
據上論結，應依刑事訴訟法第395條前段，判決如主文。
中    華    民    國   111    年    5     月    25    日
                  刑事第七庭審判長法  官  段  景  榕  
                                  法  官  沈  揚  仁  
                                  法  官  楊  力  進  
                                  法  官  汪  梅  芬  
                                  法  官  宋  松  璟  
本件正本證明與原本無異
                                  書記官
中    華    民    國   111    年    6     月    1     日